臺灣高等法院臺中分院刑事判決　　　　　民國九十三年度上更(一)字第四二號
　　上　訴　人
　　即　被　告　丁○○
　　選任辯護人　陸炎榮
右上訴人因偽造貨幣案件，不服臺灣南投地方法院中華民國九十年三月十六日第一審
判決（民國八十九年度訴字第四三七號，起訴案號：臺灣南投地方法院檢察署民國八
十九年度偵字第一七○四號），提起上訴，經判決後，由最高法院發回更審，本院判
決如左：
    主      文
原判決關於丁○○部分撤銷。
丁○○共同行使偽造之通用紙幣，累犯，處有期徒刑年拾月。
扣案之偽造新台幣仟元紙幣壹佰零貳張均沒收。
    事      實
一、丁○○曾有妨害風化及竊盜等前科，並曾因過失致死案件，於民國（下同）八十
    六年七月三日，經原審法院以八十六年度交訴字第十二號判處有期徒刑六月，於
    八十六年十月二十三日，經本院以八十六年度交上訴字第一七五四號判決駁回上
    訴確定，甫於八十七年四月七日易科罰金執行完畢；其與經原審均判處罪刑確定
    在卷之黃偉源及己○○等人，明知渠等所持有來歷不明之仟元紙幣一百零二張係
    偽造之通用紙幣，而為目前我國所通常使用之紙幣，竟共同基於行使偽造通用紙
    幣之犯意聯絡，於八十九年五月六日下午四、五時許，由不知情之戊○○駕車搭
    載彼三人，前往南投縣仁愛鄉大同村高峰巷三十一號乙○○所經營之霧社雪山製
    茶所，並由丁○○、己○○二人先下車至該製茶所，與乙○○商談購買茶葉，俟
    談妥後，由丁○○以電話通知在車上等候之黃偉源，將九十三張偽造之通用仟元
    紙幣計新臺幣九萬三千元拿給己○○、丁○○後，再交付乙○○，供作購買茶葉
    計七十四斤之價金而行使之，乙○○未查覺，誤以為真鈔而陷於錯誤，致交付茶
    葉七十四斤與彼等三人，丁○○、己○○、黃偉源三人得逞後離去，嗣因乙○○
    收受後，發覺有異，係屬偽造紙幣後，即向南投縣警察局仁愛分局報請處理，並
    經警方循線於同日晚上二十二時許，在南投縣草屯鎮○○里○○路一○五號洪梓
    樵所經營之坪林藝品城內，當場逮捕丁○○及己○○等二人，及取出丁○○等人
    前開向乙○○所購得之茶葉等二大包七十四斤，並分別自丁○○、己○○身上取
    出偽造之通用仟元紙幣八張、一張等物，並扣獲購物使用之仟元偽鈔九十三張。
二、案經南投縣警察局仁愛分局報告臺灣南投地方法院檢察署檢察官偵查起訴。
    理  　　由
一、訊據上訴人即被告丁○○，矢口否認有於右揭時地，持九十三張偽造之仟元通用
    紙幣向被害人乙○○詐購茶葉計七十四斤之犯罪事實，辯稱：伊事前不知購買茶
    葉所用之紙鈔是假鈔，於其身上查獲之千元鈔八張，係己○○欠伊錢，在被害人
    乙○○處，己○○還給伊，當場乙○○有看到，伊熟識乙○○，若事先知道係假
    鈔，為何會向熟識之乙○○購買茶葉云云。惟查上述犯行業據已判處罪刑確定在
    卷之共同被告己○○、黃偉源於偵審中坦白承認，核與被害人乙○○指述被告三
    人行使偽鈔詐購茶葉及證人洪梓樵證述被告丁○○、己○○拿上開向乙○○詐得
    之茶葉，至其所經營之坪林藝品城內兜售等情均大致相符。又按共同被告不利於
    己之陳述，亦為證據之一種；且共同被告所為不利於己之供述，得採為其他共同
    被告犯罪之證據（參見最高法院七十三年台上字第五八七四號、三十一年上字第
    二四二三號判例）。上訴人即被告丁○○雖辯稱：不知是偽造紙幣云云；然查，
    有關被告丁○○事前即知欲購買茶葉所用之紙幣係屬偽造等情，業據共同被告黃
    偉源於偵審中及共同被告己○○於原審法院審理時供述無誤。共同被告黃偉源在
    原審供稱：「偽鈔是己○○提供的，提議購買茶葉是丁○○提議的。八十九年五
    月六日，我是到己○○家去玩，是聊天的，他就說丁○○有認識的朋友在霧社賣
    茶葉，己○○身上有上萬塊的假鈔，問我要不要一起去，丁○○的家就在己○○
    的隔壁而已，己○○告訴我，他已經與丁○○講好了，所以我就跟他一起去找丁○○，丁○○就帶我們去買茶葉。」（見原審卷第四十頁正面），共同被告己○○在原審供稱：「五月六日那天早上，黃偉源到我家找我，他說我這邊有假鈔，
    丁○○提議叫我用假鈔去買茶葉，黃偉源就跟我和丁○○及丁○○姪子戊○○一
    起去，戊○○只開車，他不知道我們要用偽鈔去買茶葉，戊○○的名字，我不確
    定，他和丁○○住一起，我們那天是臨時起意去買茶葉，到了離茶葉店約一百公
    尺處停車，我們在車上事先串好，等我們下車談妥時，打電話給黃偉源，叫他把
    假鈔拿給我付錢，錢是我交給老闆娘，價格是丁○○談的，黃偉源把錢交給我後
    ，就到車上等，等要搬茶葉時，黃偉源及戊○○才到茶葉店去搬茶葉。到這家買
    茶葉，是丁○○選的，原本丁○○是要把茶葉賣到台中，後來在半路上，我提議
    把茶葉賣給洪梓樵，所以把茶葉載去洪梓樵那裏」（見原審卷第六十五頁），彼
    此之供詞均相符合，又核與被害人乙○○指述及證人洪梓樵證述之情節相符，參
    已判刑確定在卷之被告己○○與被告丁○○為鄰居，並與丁○○之侄子戊○○熟
    識，業據被告己○○供述明確，並為被告丁○○所不否認，是彼二人既係朋友，
    且被告己○○更因顧及朋友關係，於偵查中及原審法院第一次調查時，仍為被告
    丁○○隱瞞，亦未說出駕車之人即為丁○○之侄子戊○○，足證彼二人間並無仇
    恨，衡情，被告己○○要無設詞誣陷之動機；又已判刑確定在卷之被告黃偉源，
    之前與被告丁○○既素未相識，復無何仇恨可言，惟於偵審中一再堅稱，被告丁○○知情，益證判刑確定在卷之共同被告黃偉源、己○○二人之自白應與事實相
    符，足以採信。被告丁○○所為不知情之辯解，為不可採。又被害人乙○○於原
    審供稱：丁○○，伊沒有看過他，之前丁○○也沒有給伊名片（見原審卷第四六
    頁正面），於本院審理時供稱：「伊不認識被告丁○○，與丁○○非為好朋友，
    不曾向丁○○買過香煙，以前亦未曾賣過茶葉給丁○○。丁○○曾賣香煙給伊先
    生，伊與丁○○不熟，是丁○○等以偽鈔買茶葉後，伊先生才講，丁○○曾賣香
    煙給伊先生。並曾拿名片給伊先生，五月六日當天，在茶葉店並無人交偽鈔給被
    告丁○○。」（見本院九十三年五月廿六日準備程序筆錄），足證被告所辯，伊
    與乙○○熟識，不可能事先知道係偽鈔而向乙○○購買茶葉，及乙○○有看到己○○當場交給被告八張千元偽鈔為不足採信。再者被告於警訊及偵查中均供稱，
    該八張千元偽鈔係黃偉源交給伊的，核與其在原審及本院審理時所供，該八張仟
    元偽鈔係己○○在乙○○茶葉店交給伊等情不符，所辯亦不足採信。此外，復有
    渠等向被害人乙○○詐購所得茶葉之相片一張、贓物領據一紙等附卷可稽，及渠
    等詐購茶葉所用之仟元偽鈔九十三張，及查獲時，當場分別自被告丁○○、己○○身上所取出仟元之偽造紙幣八張、一張等計一百零二張偽造紙幣扣案可據，並
    經前審檢送扣案之一百零二張千元鈔券請鑑定，經中央銀行發行局九十年六月十
    五日以一九○一台央發字第○三○○三一八○九號函鑑定結果均屬偽造（見前審
    卷第二十頁），是上訴人即被告丁○○、與已判刑確定在卷之己○○及黃偉源等
    人共同行使偽造紙幣之犯行，洵堪認定。至證人丙○○於本院審理時雖證稱，伊
    要到盧山賣香煙，對當地不熟，約丁○○一起去，於行經埔里到霧社半途，車熄
    火了，後來丁○○被一輛舊車載走云云，縱然屬實，仍無礙於被告等三人持偽鈔
    前往乙○○茶葉店詐購茶葉，此並不能為被告有利之證據，又被告提出乙○○出
    具之證明書，載明「茲證明民國八十九年五月六日下午四時許，己○○先生前來
    購買茶葉時，己○○先生確實曾當場叫丁○○先生在桌上拿取部分現金，至於金
    額、數量？本人不得而知」，惟查該證明書係被告丁○○要求乙○○書寫，乙○○依照被告丁○○之意思而書寫，業據乙○○供述甚詳，該證明書並不能為被告
    有利之證據。又證人即乙○○之夫周榮和證稱，乙○○聽不懂國語，且不識字，
    領有殘障手冊，是二等級智障，證人蔣永川證稱，乙○○書寫證明書時，伊在場
    ，無人對乙○○施強迫、恐嚇云云，均不能為被告有利之證據，一併明。
二、核上訴人即被告丁○○所為，係犯刑法第一百九十六條第一項之行使偽造通用紙
    幣罪；又上訴人即被告丁○○與已判刑確定在卷之己○○及黃偉源三人間，就上
    開犯行，有犯意聯絡及行為分擔，均為共同正犯。再上訴人即被告丁○○曾因過
    失致死案件，於八十六年七月三日經原審法院以八十六年度交訴字第十二號判處
    有期徒刑六月，並於八十六年十月二十三日經本院以八十六年度交上訴字第一七
    五四號判決駁回上訴確定，甫於八十七年四月七日易科罰金執行完畢；有台灣南
    投地方法院檢察署刑案資料查註紀錄表及台灣高等法院被告全國前案紀錄表各一
    紙在卷可稽，渠於五年內再犯有期徒刑以上之本罪，為累犯，應依法加重其刑。
    原審以被告罪證明確，予以論罪科刑，原無不合，惟查被告係行使偽造之通用紙
    幣，並非硬幣，原判決主文諭知被告行使通用之貨幣，尚有未洽，被告上訴意旨
    否認犯罪，雖無理由，惟原判決既有上開可議之處，自屬不能維持，應由本院將
    原判決關於被告部分撤銷改判。爰審酌被告丁○○曾有妨害風化及竊盜等前科，
    素行不端，犯罪之動機、目的、手段、生活狀況、智識程度、犯罪所生之損害，
    及被告犯罪後仍藉詞狡辯毫無悔意等一切情狀，量處有期徒刑年拾月。至扣案
    之偽造通用仟元紙幣一百零二張，爰依刑法第二百條之規定併予宣告沒收。
據上論斷，應依刑事訴訟法第三百六十九條第一項前段、第三百六十四條、第二百九
十九條第一項前段，刑法第二十八條、第一百九十六條第一項、第二百條、第四十七
條，罰金罰鍰提高標準條例第一條前段，判決如主文。
本案經檢察官甲○○到庭執行職務。
中     華     民     國     九十三     年      六      月     三十      日
                                   臺灣高等法院臺中分院刑事第十一庭
                                           審判長法  官  李  璋  鵬
                                                 法  官  蕭  錦  鍾
                                                 法  官  胡  森  田
右正本證明與原本無異。
如不服本判決應於收受送達後十日內向本院提出上訴書狀，其未敘述上訴之理由者並
得於提起上訴後十日內向本院補提理由書（均須按他造當事人之人數附繕本）。
                                                 書記官  林  振  甫
中     華     民     國     九十三     年      七      月      一       日
                                                                        Ｆ
